臺灣板橋地方法院刑事附帶民事訴訟判決　　　　　　九十一年度附民字第二七六號
　　原　　　告　乙○○　住台北市○○路九十三巷十弄十四號
　　被　　　告　甲○○　住臺北.
右列被告因九十一年訴字第八八一號重傷害等案件，經提起附帶民事訴訟，本院判決
如左：
    主  文
被告應給付原告新臺幣柒拾陸萬壹仟伍佰捌拾貳元及自民國玖拾壹年陸月貳拾捌日起
至清償日止按週年利率百分之五計算之利息。
原告其餘之訴駁回。
    事  實
一、原告方面：
  (一)聲明：被告應給付原告新臺幣（下同）二百七十三萬五千九百十九元，及自起訴
    狀繕本送達翌日起至清償日止按週年利率百分之五計算之利息。
  (二)陳述：被告於民國（下同）九十年十二月十七日晚間九時許，在原告之住處徒手
    反覆掐打原告之頭部、臉部、眼睛、鼻子、頸部等多處部位，又拿剪刀亂剪原告
    的頭髮，恐嚇原告若出聲求救，將刺其下體，並將原告毀容，原告畏懼而不敢呼
    救，任其毆打，致原告受有眼球凹陷、複視及鼻骨斷裂、顏面外傷、左上顎不完
    全性骨裂及門牙牙縫及咬合不正等傷害。按故意或過失不法侵害他人之權利者，
    負損害賠償責任；不法侵害他人之身體或健康者，對於被害人因此喪失或減少勞
    動能力，或增加生活上需要者，應負損害賠償責任；又不法侵害他人之身體、健
    康、名譽或自由者，被害人雖非財產上之損害，亦得請求賠償相當之金額，民法
    第一百八十四條第一項前段、第一百九十三條第一項、第一百九十五條第一項分
    別定有明文，爰依上揭侵權行為損害賠償及刑事訴訟法四百八十七條規定，請求
    被告應給付下列金額：
  1.醫藥費：原告因被告之傷害行為，陸續在和平醫院、榮民總醫院、長庚醫院治療
    ，共計支出醫療費自付額六萬二千零三十二元、健保給付七萬三千八百八十七元
    （和平醫院自付額一萬八千九百七十五元、健保給付一萬七千七百二十八元；長
    庚自付額三千七百四十元、健保給付八百三十元；榮總自付額三萬九千三百十七
    元、健保給付五萬五千三百二十九元）。
  2.不能工作損失：原告因被告之施暴行為，身心受有重大創傷，一年無法工作，受
    傷前月薪五萬元，故請求六十萬元。
  3.精神慰撫金：原告受傷後，容貌改變，且心靈恐懼至今無法平復，精神痛苦，被
    告應賠償慰撫金兩百萬元。
  (三)證據：除引用刑事卷證外，另提和平醫院醫療費用證明單十六張、長庚醫院診斷
    證明書一張、長庚醫院醫療費用收據六張、榮總收據、在職證明書一份等為證。
二、被告方面：
  (一)聲明：駁回原告之訴。
  (二)陳述：我沒有那麼多錢賠她，我過去兩年的薪水，都沒有超過十八萬，所以沒有
    報稅，也沒有不動產或汽車等語。
  (三)證據：引用刑事卷證。
    理  由
甲、程序部份：
一、按因犯罪而受損害之人，於刑事訴訟程序得附帶提起民事訴訟，對於被告及依民
    法負賠償責任之人，請求回復其損害，刑事訴訟法第四百八十七條第一項定有明
    文。
二、原告起訴之初，原聲明求為判決被告應給付原告二百七十三萬五千九百十九元整
    及遲延利息，嗣於九十一年七月二日將訴之聲明減縮為二百七十三萬三千七百六
    十元，因民事訴訟法第二百五十五條第一項第三款規定「擴張或減縮應受判決事
    項之聲明者」，並未在刑事訴訟法第四百九十一條規定準用之列，故不應准許。
乙、實體部分：
一、本件原告主張遭被告傷害之事實，有原告提出之診斷證明書等文件為據。被告傷
    害犯行，並經本院九十一年度訴字第八八一號刑事判決判處被告有罪，有該判決
    及刑事卷宗內所附證據資料可證，堪信原告主張之此部份事實為真正。
二、按故意或過失不法侵害他人之權利者，負損害賠償責任；不法侵害他人之身體或
    健康者，對於被害人因此喪失或減少勞動能力，或增加生活上需要者，應負損害
    賠償責任；又不法侵害他人之身體、健康、名譽或自由者，被害人雖非財產上之
    損害，亦得請求賠償相當之金額，民法第一百八十四條第一項前段、第一百九十
    三條第一項、第一百九十五條第一項分別定有明文。從而，原告依前開規定，請
    求被告負損害賠償責任，即屬有據。核准之金額如下：
  (一)醫療費用：經核單據並扣除健保給付部分後，和平醫院醫療費用共計一萬八千五
    百二十五元（單據十六張）、長庚醫院醫療費用為三千七百四十元（單據六張）
    榮民總醫院醫療費用為三萬九千三百十七元（單據十張），其中包含證明書費，
    因診斷證明書為證明損害程度、範圍所必要之方法，就行為人侵害身體健康所造
    成的客觀存在事實加以觀察，應認被告之侵害原告身體健康之行為，與原告診斷
    書費用之支出具有相當因果關係（王澤鑑著：侵權行為法基本理論，一般侵權行
    為，一九九八年九月出版，第二四八頁參考），故原告請求之醫療費用六萬一千
    五百八十二元應屬有據，而予准許，逾此部分之醫療費用未據原告舉證，即屬無
    據。
  (二)不能工作損失：依榮民總醫院九十一年七月二十五日北總行字第九一Ｏ七九七一
    號回函表示，原告顏面骨折，在表情之咬合部分，應可從事目前之工作，眼睛受
    傷，仍須至眼科檢查評估，一般傷口之復健需三到六個月等語。本院審酌眼睛係
    人靈魂之窗，甚為脆弱，有必要妥善休養，故以六個月不能工作期間，乘上原告
    受傷前月薪五萬元（此有精采設計有限公司九十一年六月二十一日在職證明書、
    九十年度各類所得扣繳暨免扣繳憑單可證），認原告主張三十萬元不能工作損失
    為適當，逾此部分，尚難准許。
  (三)精神上損害賠償：原告係高中肄業，有淡水房屋一筆，價值一百六十萬元，並有
    喜美汽車一台，在貸款中，未受傷前，月薪約五萬元，業據提出汽車貸款專用申
    請書、中華民國交通部汽車行車執照、台北淡水地政事務所建物、土地所有權狀
    、扣繳憑單、在職證明書等為憑，被告經本院發函，命其提出國稅局財產歸屬資
    料清單、學歷證明文件、九十年度薪資扣繳憑單，均未能提出，自稱國中畢業，
    過去兩年薪水均未超過十八萬元，沒有報稅，名下沒有任何不動產或汽車等語，
    審酌二造之身份、地位，及二造原係男女朋友關係，被告僅因細故出拳毆打原告
    ，原告因此所受之精神上痛苦巨大，心靈恐懼無法平復，且因頭臉部受傷，須手
    術治療，無法工作，貸款亦不能如期給付，生活陷入困難等一切情狀，認精神上
    損害賠償以四十萬元為適當，超過部分尚屬無據。
三、綜上，原告本於侵權行為之法律關係，請求被告給付原告柒拾陸萬壹仟伍佰捌拾
    貳元，及自起訴狀繕本送達翌日起至清償日止，按週年利率百分之五計算之遲延
    利息，應予准許；逾此部分之金額及遲延利息之請求則無理由，應予駁回。
四、本件事證已臻明確，兩造其餘攻擊防禦之方法，核無礙於本院前揭認定，爰不另
    贅予論駁，附此敘明。又訴訟費用並未在刑事訴訟法第四百九十一條準用之列，
    應毋庸命當事人負擔，附此敘明。
據上論結，本件原告之訴為一部有理由，一部為無理由，應依刑事訴訟法第五百零二
條第一項、第二項，判決如主文。
中      華      民國    九十一    年      十      月     十八     日
                                          法  官    蕭  一  弘
右正本證明與原本無異。
如不服本判決，應於判決送達後十日內，向本院提出上訴狀。
                                          書記官    郭  玉  芬
中      華      民      國    九十一    年      十      月     十八     日
